【裁判字號】    94,訴,261
【裁判日期】    950209
【裁判案由】    違反槍砲彈藥刀械管制條例
【裁判全文】
臺灣臺南地方法院刑事判決               94年度訴字第261號
    公  訴  人  臺灣臺南地方法院檢察署檢察官
    被      告  甲○○
上列被告因違反槍砲彈藥刀械管制條例案件，經檢察官提起公訴
（93年度偵字第11639號、第11661號、第11802號、第12057號、
第12925號、第12919號、第12928號、第12933號、第12934號、9
4年度偵字第642號、第988號、第1074號、第1251號、第1520號
、第2429號、第2599號、第2752號）及以同一事實移送併案審理
（94年度偵字第2757號），本院判決如下：
    主  文
甲○○未經許可，寄藏可發射子彈具有殺傷力之改造手槍，處有
期徒刑壹年肆月，併科罰金新臺幣貳拾肆萬元，罰金如易服勞役
，以罰金總額與陸個月之日數比例折算，扣案之仿ＢＥＲＥＴＴ
Ａ廠半自動手槍製造之改造手槍壹枝（含彈匣壹個，槍枝管制編
號壹壹零貳壹伍玖壹玖號）、土造子彈共柒顆（均具直徑捌點
零ＭＭ之土造金屬彈頭）均沒收；又未經許可，轉讓子彈，處有
期徒刑捌月，併科罰金新臺幣貳萬元，罰金如易服勞役，以銀元
佰元即新臺幣玖佰元折算壹日。應執行有期徒刑壹年拾月，併
科罰金新臺幣貳拾伍萬元，罰金如易服勞役，以罰金總額與陸個
月之日數比例折算，扣案之仿ＢＥＲＥＴＴＡ廠半自動手槍製造
之改造手槍壹枝（含彈匣壹個，槍枝管制編號壹壹零貳壹伍玖
壹玖號）、土造子彈共柒顆（均具直徑捌點零ＭＭ之土造金屬彈
頭）均沒收。
    事  實
一、甲○○（綽號：「僑仔」）未經許可，前於民國（下同）九
    十三年五月間某日，在高雄市旗津區○○○路中洲大廟旁，
    由丙○○將自乙○○處所購得，具殺傷力，仿ＢＥＲＥＴＴ
    Ａ廠半自動手槍之改造手槍一枝（含彈匣一個，槍枝管制編
    號0000000000號）及土造子彈二十顆（其中十三
    顆經鑑定為具有殺傷力之子彈，餘七顆無法證明具有殺傷力
    ，詳如後述〈不另為無罪諭知部分〉）交予甲○○寄藏保管
    。甲○○又於同年六、七月間某日，未經許可，在上址中洲
    大廟旁，將前開土造子彈中之一顆（具殺傷力；本同時轉讓
    二顆子彈，惟其中一顆子彈無從證明具有殺傷力，詳如後敘
    〈不另為無罪諭知部分〉）無償轉讓予友人澎安祥（已由臺
    灣高雄地方法院另案判決有罪確定）。而澎安祥於同年七月
    二十一日凌晨二時五十分許，在高雄市前鎮區○○○路三一
    七號處所前，經警查獲持有子彈，並扣得子彈一顆（具直徑
    七點九八ＭＭ金屬彈頭）及土造金屬彈殼一顆，澎安祥並供
    出所持子彈其中二顆係甲○○所轉讓。警方始於同年十一月
    十七日，在高雄市旗津區○○○路三號「中和安檢所」前持
    拘票拘獲甲○○，甲○○並於翌（十八）日上午，帶同員警
    前往其位在高雄市旗津區上竹巷五一號旁之廢棄灶爐內，查
    獲上開改造槍枝一枝（含彈匣壹個、槍枝管制編號0000
    000000號）及子彈共十二顆（均具直徑八點○ＭＭ之
    土造金屬彈頭，經試射五顆後，剩餘七顆）而知悉上情。
二、案經內政部警政署刑事警察局移送及高雄市政府警察局三民
    第一分局報請臺灣臺南地方法院檢察署檢察官偵查起訴及併
    案審理。
    理  由
甲、程序部分：
一、按案件由犯罪地或被告之住所、居所或所在地之法院管轄；
    又一人犯數罪者、數人共犯一罪或數罪者、數人同時在同一
    處所各別犯罪者，為相牽連之案件，刑事訴訟法第五條、第
    七條分別定有明文。本件同案被告丙○○起訴時之所在地既
    為臺南市，本院即有管轄權，而被告甲○○因此依同法第七
    條第三款之規定，亦得由本院管轄，先予敘明。
乙、實體部分：
壹、有罪部分
一、上揭犯罪事實，業據被告甲○○於本院審理時坦承不諱，並
    當庭為認罪之表示（見本院卷九十五年一月二十六日審判筆
    錄）。核與證人澎安祥於本院審理時結證稱：我經警方查扣
    到子彈八顆、彈殼一顆，其中的子彈一顆、彈殼一顆是甲○
    ○給我的，其餘是我朋友阿弟仔給我的，當初甲○○給我的
    二顆子彈是金屬彈頭，我已經試射其中一顆子彈，所以扣案
    的彈殼，應該就是甲○○給我的子彈，其中一顆所剩下的彈
    殼，他給我的二顆子彈，彈頭和彈殼顏色不一樣，（經當庭
    檢視內政部警政署刑事警察局九十三年九月九日刑鑑字第○
    九三○一五三七○五號槍彈鑑定報告書所附照片後）應該是
    鑑定報告書照片十所示那顆子彈，另外一顆就是照片十九所
    示的彈殼。被告是於九十三年六、七月間，在高雄市旗津區
    的中洲大廟交給我的，我沒拿錢給他，他也沒有跟我算錢等
    語（見本院卷九十五年一月二十六日審判筆錄）情節相符。
    而扣案仿ＢＥＲＥＴＴＡ廠半自動手槍製造之改造手槍一枝
    （含彈匣一個、槍枝管制編號0000000000號）及
    土造子彈共十三顆（包括轉讓澎安祥之子彈一顆），經送內
    政部警政署刑事警察局鑑定結果為：送鑑改造手槍一支，認
    係由仿ＢＥＲＥＴＴＡ廠半自動手槍製造之金屬玩具手槍，
    換裝土造金屬槍管而成之改造手槍，機械性能良好，可擊發
    適用子彈，認具殺傷力；送鑑之子彈十二顆，認均係直徑八
    點○ＭＭ金屬彈頭之土造子彈，經採樣五顆試射，均可擊發
    ，認具殺傷力；送鑑子彈（即轉讓予澎安祥之子彈）一顆，
    認係土造子彈，具直徑七點九八ＭＭ金屬彈頭，經實際試射
    ，可擊發，認具殺傷力，此有該局九十三年十二月十日刑鑑
    字第○九三○二三三六三七號、同局九十三年九月九日刑鑑
    字第○九三○一五三七○五號槍彈鑑定報告書各一份及同局
    九十四年一月六日刑鑑字第○九三○二五九八三一號函一紙
    存卷可徵。此外，復有搜索扣押筆錄、扣押物品目錄表各一
    紙、扣押物品暨現場照片共六幀在卷可考，足徵被告上開自
    白與事實相符。綜上所述，本件事證明確，被告前揭違反槍
    砲彈藥刀械管制條例之犯行，堪以認定，應依法論科。
二、按行為後，法律有變更者，適用裁判時之法律，但裁判前之
    法律有利於行為人者，適用最有利於行為人之法律，刑法第
    二條第一項定有明文。而被告行為後，槍砲彈藥刀械管制條
    例業經修訂，並經總統於九十四年一月二十六日，以華總一
    義字第○九四○○○一○一○一號令公布施行。又修正後同
    條例第二十五條規定自公布日施行，故依中央法規標準法第
    十三條之規定，前開槍砲彈藥刀械管制條例刪除或增訂之部
    分，自公布日起算至第三日（即同月二十八日）起發生效力
    。而觀諸此次修法，刪除第十一條條文；修正第四條、第八
    條之條文。因修正前同條例第十一條第四項規定：「未經許
    可，持有、寄藏或意圖販賣而陳列第一項所列槍砲者（即同
    條例四條第一項第一款所稱其他可發射金屬或子彈具有殺傷
    力之各式槍砲），處一年以上七年以下有期徒刑，併科新臺
    幣七百萬元以下罰金。」業經刪除，而將原條文所規定未經
    許可，持有、寄藏「同條例第四條第一項第一款所稱其他可
    發射金屬或子彈具有殺傷力之各式槍砲」部分罪刑，移至於
    修正後同條例第八條第四項所規定：「未經許可，持有、寄
    藏或意圖販賣而陳列第一項所列槍枝者，處三年以上十年以
    下有期徒刑，併科新臺幣七百萬元以下罰金。」之條文內。
    經核修正前同條文關於持有、寄藏、持有同條例第四條第一
    項第一款所定其他可發射金屬或子彈具有殺傷力之各式槍砲
    之法定刑為「處一年以上七年以下有期徒刑，併科新臺幣七
    百萬元以下罰金」，修正後此部分之法定刑更為「處三年以
    上十年以下有期徒刑，併科新臺幣七百萬元以下罰金」，茲
    比較新舊法適用結果，認以修正前之舊法最有利於行為人，
    故本案關於未經許可，寄藏、持有上開改造手槍（即前述同
    條例第四條第一項第一款所定其他可發射金屬或子彈具有殺
    傷力之各式槍砲），自應適用修正前槍砲彈藥刀械管制條例
    第十一條第四項之規定。至於同條例第十二條所規定未經許
    可，轉讓或寄藏、持有子彈之規定，因未在此次修正之列，
    則應逕予適用，先說明之。
三、核被告甲○○所為，係犯修正前槍砲彈藥刀械管制條例第十
    一條第四項之未經許可，寄藏可發射子彈具有殺傷力之改造
    手槍罪、同條例第十二條第四項未經許可寄藏子彈罪及同條
    第一項未經許可轉讓子彈罪。而被告寄藏槍、彈，乃受人委
    託代為保管之行為，故保管本身亦屬持有，不過，此之持有
    係受寄之當然結果，不另就持有行為論罪。又其以一寄藏行
    為，同時寄藏改造手槍及土造子彈，係一行為觸犯數罪名之
    （同種及異種）想像競合犯，應依刑法第五十五條前段之規
    定，從一重之修正前槍砲彈藥刀械管制條例第十一條第四項
    之未經許可，寄藏可發射子彈具有殺傷力之改造手槍罪處斷
    。另其所犯寄藏改造手槍與轉讓子彈二罪間，因犯意個別，
    行為互殊，故應予分論併罰。爰審酌被告無前科（有觀察、
    勒戒紀錄），素行尚可，此有臺灣臺南地方法院檢察署刑案
    資料查註紀錄表、臺灣高等法院被告全國前案紀錄表各一份
    附卷可稽，其犯罪之動機、目的，對公共秩序、社會治安及
    善良風俗之影響甚鉅，犯罪所生之危害非輕，其手段、生活
    狀況、智識程度，並斟酌其能坦認犯行，犯罪後之態度尚佳
    等一切情狀，量處如主文所示之刑，並諭知併科罰金部分如
    易服勞役之折算標準，以資懲儆。
四、再扣案之具有殺傷力之仿ＢＥＲＥＴＴＡ廠半自動手槍製造
    之改造手槍一枝（含彈匣一個、槍枝管制編號000000
    0000號）及土造子彈共七顆（原查扣十三顆，包括具直
    徑八點○ＭＭ金屬彈頭之土造子彈十二顆、具直徑七點九八
    ＭＭ金屬彈頭之土造子彈一顆，因送鑑驗時試射六顆，現餘
    七顆，均為具直徑八點○ＭＭ金屬彈頭之土造子彈），均屬
    違禁物，應依刑法第三十八條第一項第一款之規定宣告沒收
    。至鑑驗試射之改造子彈共六顆，因試射耗盡，所餘之彈頭
    、彈殼，均已不具殺傷力，俱非屬違禁物，有前述槍彈鑑定
    報告書共二份附卷可憑，故不另為沒收之諭知。
貳、不另為無罪諭知部分：
一、公訴意旨另略以：被告甲○○於前開時、地，未經許可，將
    其自丙○○處同時取得之二十顆子彈其中七顆（六顆未扣案
    ，另一顆扣案時為彈殼）代為寄藏保管。其嗣於九十三年六
    、七月間某日，復未經許可，將另一顆子彈（扣案時為彈殼
    ），無償轉讓予澎安祥持有，並經警循線查扣彈殼一顆。因
    認被告甲○○此部分，亦涉違反槍砲彈藥刀械管制條例第十
    二條第二項、第四項之未經許可轉讓、寄藏子彈罪嫌。
二、按犯罪事實應依證據認定之，無證據不得認定其犯罪事實，
    又不能證明被告犯罪者，應諭知無罪之判決，刑事訴訟法第
    一百五十四條、第三百零一條第一項分別定有明文。又按槍
    砲彈藥刀械管制條例第四條第一項第一款、第二款所規定之
    槍、彈，係分別包含「槍砲」、「彈藥」、「其他可發射金
    屬或子彈具有殺傷力之各式槍砲」、「各式槍砲所使用之砲
    彈、子彈及其他具有殺傷力或破壞性之各類炸彈、爆製物」
    ，依此可知上開條例所規範之彈藥自以「具有殺傷力」為其
    要件。又依據司法院秘書長八十一年六月十一日秘臺廳（二
    ）第○六九八五號函釋稱：「殺傷力之標準為在最具威力之
    適當距離，以彈丸可穿入人體皮肉層之動能為準。」另依日
    本科學警察研究所之研究結果認：「彈丸單位面積動能達二
    十焦耳／平方公分，則足以穿入人體皮肉層。」而按事實之
    認定，應憑證據，苟未能發現相當確實之證據或證據不足以
    證明，自不能以推測或擬制之方法以為裁判之基礎，故「被
    告所持有玩具手槍，經刑事警察局裝填玩具槍用金屬空彈殼
    試射，惟因子彈爆炸高壓，造成槍管爆裂，無法再供擊發子
    彈使用，可見刑事警察局係裝填超過該玩具手槍可負荷之子
    彈而在不正常使用狀態下試射，其鑑定結果，不足據為認定
    該玩具手槍具有殺傷力之憑據；又該玩具手槍之槍管已爆裂
    ，無法證明在正常狀態下可擊發子彈或金屬並能穿透人體皮
    肉層，此外無其他確切證據可資證明，自不能臆測其具有殺
    傷力，應認被告犯罪不能證明。」（最高法院九十二年度臺
    上字第一五八九號裁判意旨參照），是法院對於改（土）造
    子彈有無殺傷力之認定，應經「發射之動能，可達二十焦耳
    ／平方公分以上，足以穿入人體皮肉層？」之專業鑑定程序
    始可得悉。
三、經查：上開未扣案之子彈共六顆，業經被告於本院審理時供
    稱：我於九十三年六月時，在海邊將丙○○寄放在我這邊的
    其中六顆子彈試射掉了，剩餘的彈殼我就丟掉，我是因為好
    奇，所以沒有經過丙○○同意，就把子彈打掉了等語（見本
    院九十四年一月二十六日審判筆錄）無誤，則本院已無從勘
    驗此未扣案六顆子彈之現實狀況，又此六顆子彈前不曾送專
    業鑑定機關鑑定，故依卷證資料，本院尚無法未經勘驗或鑑
    定程序，即逕自認定其均具有殺傷力。次查：扣案之彈殼一
    顆，經送內政部警政署刑事警察局鑑定結果為子彈半成品一
    顆，認係土造金屬彈殼（無從認定是否具殺傷力），此有該
    局九十三年九月九日刑鑑字第○九三○一五三七○五號槍彈
    鑑定報告書各一份可按。故被告甲○○於前開時、地，自丙
    ○○處同時取得之子彈七顆，均無法證明具有殺傷力，經核
    即與槍砲彈藥刀械管制條例第十二條第二項、第四項之構成
    要件有間，此外，又查無其他積極證據，足證前開子彈七顆
    均具有殺傷力，既無其他證據足資證明被告確有公訴人所指
    之此部分犯行，自應為被告無罪之諭知，惟此部分與被告前
    揭被訴寄藏、轉讓子彈有罪部分，各有想像競合犯之裁判上
    一罪關係，故爰不另為無罪之諭知。
四、至於未扣案子彈六顆，經被告擊發後所餘之彈頭、彈殼，既
    經被告丟棄，此據其於本院審理時供陳明確（見本院同日審
    理筆錄），且擊發後子彈之彈頭、彈殼，無從認定具殺傷力
    ，又均未扣案，為避免執行之困難；另土造金屬彈殼一顆，
    無從認定具有殺傷力，均不另為沒收之諭知，附此敘明。
據上論斷，應依刑事訴訟法第二百九十九條第一項前段，修正前
槍砲彈藥刀械管制條例第十一條第四項、槍砲彈藥刀械管制條例
第十二條第二項、第四項，刑法第二條第一項但書、第十一條前
段、第五十五條前段、第五十一條第五款、第四十二條第二項、
第三項、第三十八條第一項第一款、第二項，罰金罰鍰提高標準
條例第二條，判決如主文。
本案經檢察官蔡麗宜到庭執行職務。
中    華    民    國    95    年    2     月    9     日
                     刑事第六庭  審判長法  官  張瑛宗
                                       法  官  陳映佐
                                       法  官  徐千惠
以上正本證明與原本無異。
如不服本判決，應於判決送達後10日內，向本院提出上訴狀。
                                      書記官  鄭秀美
中    華    民    國    95    年    2    月    9    日
修正前槍砲彈藥刀械管制條例第11條
未經許可，製造、販賣或運輸第四條第一項第一款所稱其他可
發射金屬或子彈具有殺傷力之各式槍砲者，處五年以上有期徒
刑，併科新臺幣一千萬元以下罰金。
未經許可，轉讓、出租或出借前項所列槍砲者，處三年以上十
年以下有期徒刑，併科新臺幣七百萬元以下罰金。意圖供自己
或他人犯罪之用，而犯前二項之罪者，處無期徒刑或七年以上
有期徒刑，併科新臺幣一千萬元以下罰金。
未經許可，持有、寄藏或意圖販賣而陳列第一項所列槍砲者，
處一年以上七年以下有期徒刑，併科新臺幣七百萬元以下罰金。
第一項至第三項之未遂犯罰之。
槍砲彈藥刀械管制條例第12條
未經許可，製造、販賣或運輸子彈者，處 1 年以上 7 年以下有
期徒刑，併科新台幣 500 萬元以下罰金。
未經許可，轉讓、出租或出借子彈者，處 6 月以上 5 年以下有
期徒刑，併科新台幣 300 萬元以下罰金。
意圖供自己或他人犯罪之用，而犯前二項之罪者，處 3 年以上
10 年以下有期徒刑，併科新台幣 700 萬元以下罰金。
未經許可，持有、寄藏或意圖販賣而陳列子彈者，處 5 年以下有
期徒刑，併科新台幣 300 萬元以下罰金。
第 1 項至第 3 項之未遂犯罰之。


司法院資訊處製作；財團法人民間司法改革基金會備份。
